臺灣橋頭地方法院刑事判決
                                  110年度交簡上字第100號
上  訴  人  臺灣橋頭地方檢察署檢察官
被      告  呂麗玉


選任辯護人  錢政銘律師
上列上訴人因被告過失傷害案件，不服本院橋頭簡易庭中華民國
110 年6 月16日110 年度交簡字第1097號第一審簡易判決（起訴
案號：109 年度偵字第10500 號），提起上訴，本院管轄之第二
審合議庭判決如下：
    主  文
原判決撤銷。
呂麗玉犯過失傷害罪，處有期徒刑貳月，如易科罰金，以新臺幣
壹仟元折算壹日。緩刑貳年，並應履行如附表所示之事項。
    事  實
一、呂麗玉考領有普通小型車駕駛執照，其於民國109 年3 月8
    日11時55分許，駕駛車牌號碼0000-00 號自用小客車，沿高
    雄市鳥松區澄清路內側快車道由南往北方向行駛，行經該路
    段與大埤路交岔路口，欲右轉進入大埤路時，本應注意汽車
    行駛至交岔路口，其行進、轉彎應遵守燈光號誌，又在設有
    劃分島劃分快慢車道之道路，應依號誌指示行駛始得右轉，
    且右轉彎時，應距交岔路口30公尺前顯示方向燈或手勢換入
    右轉車道，而依當時天候晴、日間自然光線、視距良好、柏
    油路面乾燥、無缺陷、無障礙物且視距良好，並無不能注意
    之情事，竟疏未注意當時快車道燈號仍為直行箭頭綠燈，尚
    未轉換為紅燈及右轉箭頭綠燈，且其行駛於僅准直行之內側
    快車道而未換入外側右轉車道，即貿然自內側快車道右轉擬
    駛入大埤路，適歐煌章騎乘車牌號碼000-000 號普通重型機
    車搭載蔡麗淑，沿澄清路慢車道同向行駛至該處欲直行通過
    該路口，呂麗玉所駕車輛右前車頭不慎撞擊歐煌章所騎乘機
    車左側，歐煌章、蔡麗淑因此人車倒地，致歐煌章受有右側
    遠端鎖骨閉鎖性骨折、右肩挫傷、右踝挫傷等傷害；蔡麗淑
    則受有右胸部挫傷、雙側足部擦傷等傷害。嗣呂麗玉於肇事
    後，在未有偵查犯罪職務之機關或公務員發覺其為犯罪人前
    ，即向至現場處理本案車禍事故尚不知肇事者為何人之員警
    自首並接受裁判。
二、案經歐煌章、蔡麗淑訴由高雄市政府警察局仁武分局報告臺
    灣橋頭地方檢察署檢察官偵查起訴。
    理  由
一、按被告以外之人於審判外之言詞或書面陳述，除法律有規定
    者外，不得作為證據；被告以外之人於審判外之陳述，雖不
    符前4 條之規定，而經當事人於審判程序同意作為證據，法
    院審酌該言詞陳述或書面陳述作成時之情況，認為適當者，
    亦得為證據，刑事訴訟法第159 條第1 項、第159 條之5 第
    1 項分別定有明文。本判決所引用被告呂麗玉以外之人於審
    判外之陳述，因檢察官、被告及其辯護人於審判程序中均表
    示同意有證據能力（見交簡上卷第181 頁），本院審酌前開
    證據資料作成時之情況，尚無違法不當及證明力明顯過低之
    瑕疵，亦認為以之作為證據應屬適當，依刑事訴訟法第159
    條之5 規定，均有證據能力。
二、認定犯罪事實所憑之證據及理由
  ㈠前開犯罪事實，業據被告於原審準備程序及本院審理程序中
    均坦承不諱（見審交易卷第60頁，交簡上卷第182 頁），核
    與證人即告訴人蔡麗淑於警詢時、歐煌章於警詢及偵查中之
    指述大致相符（見警卷第9 至16頁，偵卷第17頁），並有長
    庚醫療財團法人高雄長庚紀念醫院診斷證明書、道路交通事
    故現場圖、道路交通事故談話紀錄表、道路交通事故調查報
    告表（一）、（二）-1、行車紀錄器影像擷取照片、現場照
    片、高雄市政府警察局道路交通事故初步分析研判表、高雄
    市○○區○○路○○○路○○○○號誌時相圖、現場交通號誌照片、臺
    灣橋頭地方檢察署檢察事務官勘驗報告、本院勘驗筆錄及勘
    驗擷圖、行車紀錄器影像光碟等件附卷可稽（見警卷第17頁
    、第23至25頁、第33至43頁、第51至67頁，偵卷第21頁、第
    31至42頁，偵卷證物存放袋，交簡上卷第86至87頁、第93至
    97頁），足認被告之自白與事實相符，堪以採信。
  ㈡按汽車行駛至交岔路口，其行進、轉彎，應依下列規定：應
    遵守燈光號誌或交通指揮人員之指揮；右轉彎時，應距交
    岔路口30公尺前顯示方向燈或手勢，換入外車車道、右轉車
    道或慢車道，駛至路口後再行右轉；設有劃分島劃分快慢
    車道之道路，在慢車道上行駛之車輛不得左轉，在快車道行
    駛之車輛不得右轉彎。但另設有標誌、標線或號誌管制者，
    應依其指示行駛。道路交通安全規則第102 條第1 項第1、4
     、6 款分別定有明文。經查，被告考領有普通小型車駕駛
    執照，有證號查詢汽車駕駛人資料在卷可佐（見警卷第69頁
    ），其對於上開交通法規應知之甚詳；且本件事發地點之澄
    清路與大埤路口，澄清路由南往北方向有劃分島劃分快慢車
    道，其中快車道配置由內至外為直行車道、右轉專用車道，
    號誌時制並搭配有右轉專用時向（紅燈及右轉箭頭綠燈），
    依前揭規定，快車道欲右轉車輛應行駛右轉專用車道，並等
    待紅燈及右轉箭頭綠燈亮起，始得進行右轉等情，有上開行
    車紀錄器影像擷取照片、該路口交通號誌時相圖、現場交通
    號誌照片存卷可參（見警卷第61至63頁，偵卷第31至34頁）
    ；又依道路交通事故調查報告表（一）所載（見警卷第51頁
    ），案發當時天候晴、日間有自然光線、柏油路面乾燥、無
    缺陷、無障礙物且視距良好等情，並無足令被告不能注意之
    情事，惟被告竟疏未注意及此，在該路口紅燈及右轉箭頭綠
    燈尚未亮起前，即貿然自內側直行車道逕行右轉，因而與告
    訴人歐煌章騎乘之機車發生碰撞肇致本件車禍事故，被告之
    駕駛行為確有違反上開注意義務之過失甚明。且本案車禍事
    故經送鑑定之結果，亦認為被告未依車道、號誌行駛，為肇
    事原因，有高雄市政府交通局車輛行車事故鑑定委員會110 
    年12月24日高市車鑑字第11070851700 號函暨鑑定意見書附
    卷可佐（見交簡上卷第151 至154 頁），益徵被告就本案車
    禍之發生應負過失責任。而告訴人2 人確因本件交通事故受
    有事實欄所載之傷害，是被告之過失行為與告訴人2 人所受
    之傷害結果間具有相當因果關係，至為顯明。
  ㈢至於告訴人歐煌章就本案車禍事故是否與有過失乙節。經查
    ：
  ⒈本院當庭勘驗被告之行車紀錄器影像光碟，結果略以（見交
    簡上卷第86至87頁、第93至97頁）：
    ①畫面開始為被告之車輛行駛在內側快車道，此時前方路口
      之號誌燈為直行箭頭綠燈。
    ②播放器時間00分03秒處，原先之直行箭頭綠燈熄滅，畫面
      中無法清楚看出此時號誌燈為何，在右轉專用車道之黑色
      自用小客車亮起紅色煞車燈煞停。被告仍持續行駛進入該
      路口，畫面中可見在慢車道之告訴人歐煌章即將跨越停止
      線。
    ③播放器時間00分06秒至08秒處，被告之車輛右轉後，畫面
      中無法清楚看出此時號誌燈為何，其右前車頭可見告訴人
      歐煌章騎乘機車搭載蔡麗淑。雙方即將發生碰撞之際，該
      路口之號誌燈變為紅燈，旋即雙方發生碰撞，告訴人2 人
      均人車倒地。
  ⒉細繹前揭勘驗內容，並與卷附之該路口交通號誌時相圖、現
    場交通號誌照片相互比對（見偵卷第31至34頁），因該路口
    號誌燈之時相，在直行箭頭綠燈結束之後先亮起黃燈，於黃
    燈結束後始轉為紅燈及右轉箭頭綠燈亮起，則由被告進入該
    路口前為直行箭頭綠燈，接著直行箭頭綠燈熄滅時，告訴人
    歐煌章幾近跨越停止線進入該路口，而雙方即將發生碰撞之
    際，該路口之號誌燈始變為紅燈（惟依交通號誌時相圖，無
    僅紅燈亮起之情形，此時應為紅燈及右轉箭頭綠燈亮起），
    據此可推論雙方即將發生碰撞前，告訴人歐煌章騎乘機車超
    越停止線進入該路口之際，該路口之號誌燈應甫由直行箭頭
    綠燈轉為黃燈，尚非紅燈及右轉箭頭綠燈，自難認告訴人歐
    煌章係於紅燈及右轉箭頭綠燈亮起時，始直行進入該路口，
    而有闖紅燈之情事。
  ⒊且按圓形黃燈用以警告車輛駕駛人及行人，表示紅色燈號即
    將顯示，屆時將失去通行路權。車輛面對圓形紅燈表示禁止
    通行，不得超越停止線或進入路口。道路交通標誌標線號誌
    設置規則第206 條第4 款、第5 款第1 目定有明文。依據上
    述規定，若是號誌燈由綠燈轉為黃燈，尚未轉為紅燈，此段
    黃燈期間並非絕對禁止通行，只是用以警示用路人紅燈即將
    顯示，屆時將失去通行路權，故應盡速通過路口，以避免隨
    後與其他綠燈通行之來車發生碰撞。本件告訴人歐煌章係於
    路口號誌燈甫由直行箭頭綠燈轉為黃燈時（尚非禁止通行之
    紅燈），通過停止線進入該路口，業如前述，參以本院勘驗
    擷圖（見交簡上卷第95至96頁），斯時告訴人歐煌章前方幾
    無車輛駛入該路口，且甚為空曠無障礙物，其稍微加速應可
    順利於黃燈結束前通過該路口，自無從認定其有何違反交通
    規則之情事。又依前揭高雄市政府交通局車輛行車事故鑑定
    委員會鑑定意見書，亦認為告訴人無肇事因素（見交簡上卷
    第153 至154 頁），可認告訴人歐煌章就本件車禍之發生應
    無與有過失責任，附此敘明。
  ㈣從而，被告自白與事實相符，堪予採信。本件事證明確，被
    告犯行堪以認定，應予依法論科。
三、論罪科刑及撤銷改判之理由
  ㈠核被告所為，係犯刑法第284 條前段之過失傷害罪。被告以
    一過失傷害行為致告訴人2 人受傷，為想像競合犯，應依刑
    法第55條前段規定，從重論以一過失傷害罪。
  ㈡被告於案發後留在現場，於員警到場處理時當場承認為肇事
    人，有高雄市政府警察局道路交通事故肇事人自首情形紀錄
    表在卷足憑（見警卷第45頁），堪認被告於有偵查犯罪職權
    之機關或個人發覺其犯罪前，主動坦承肇事並自願接受裁判
    ，合於自首之要件，爰依刑法第62條前段之規定減輕其刑。
  ㈢原審認本件事證明確而予以論罪科刑，固非無見。惟告訴人
    歐煌章並無闖紅燈之情事，業如前述，然原審誤認為告訴人
    歐煌章就本件車禍之發生亦有闖越紅燈之與有過失責任，容
    有未洽。檢察官上訴指摘及此，為有理由，應由本院合議庭
    予以撤銷改判。
  ㈣爰審酌被告駕駛自用小客車上路，未能確實遵守交通安全規
    則以保護其他用路人之生命、身體安全，因而肇生本案車禍
    ，所為實有不該；惟考量被告犯後終能坦承犯行，並於本院
    審理時與告訴人2 人達成和解，告訴人2 人均具狀表示請法
    院從輕量刑等語，有和解筆錄及刑事陳述狀附卷可參（見交
    簡上卷第135 至137 頁），可認其犯後態度尚可；兼酌被告
    之過失情節、告訴人2 人於本案所受傷勢，及被告到庭自陳
    高職畢業之智識程度、無業、與婆婆同住、家庭狀況普通及
    身體狀況尚可之生活狀況（見交簡上卷第183 頁）等一切情
    狀，量處如主文所示之刑，並諭知如易科罰金之折算標準。
  ㈤查被告前未曾因故意犯罪受有期徒刑以上刑之宣告，有臺灣
    高等法院被告前案紀錄表在卷可參（見交簡上卷第193 頁）
    ，顯見其素行良好，茲念其因一時疏失以致誤罹刑章，犯後
    亦能坦承犯行，顯知悔悟，且被告業於本院審理中與告訴人
    2 人達成和解，已如前述，並按期依和解內容給付，有郵政
    匯款申請書存卷可憑（見交簡上卷第147 至149 頁、第187
    至191 頁），足見其確具悔意，諒經此偵審程序，當知所惕
    勉而無再犯之虞，復考量告訴人2 人亦表示同意予以被告附
    條件之緩刑宣告，有刑事陳述狀可佐（見交簡上卷第137 頁
    ），本院綜核各情，認上開對被告所宣告之刑以暫不執行為
    適當，爰依刑法第74條第1 項第1 款之規定，併予宣告緩刑
    2 年，以啟自新。另為促使被告確實履行和解條件，不致因
    受緩刑宣告而心存僥倖，爰依刑法第74條第2 項第3 款規定
    ，將上開和解筆錄中，被告於本案判決後尚應履行之給付內
    容，引為如附表所示之緩刑條件。倘被告違反上開應行負擔
    之事項且情節重大，足認原宣告之緩刑難收其預期效果，而
    有執行刑罰之必要者，依同法第75條之1 第1 項第4 款之規
    定，檢察官得向本院聲請撤銷其緩刑之宣告。
據上論斷，應依刑事訴訟法第455 條之1 第1 項、第3 項、第36
9 條第1 項前段、第364 條、第299 條第1 項前段，判決如主文
。
本案經檢察官陳麗琇提起公訴，檢察官靳隆坤提起上訴，檢察官
林世勛到庭執行職務。
中　　華　　民　　國　 111　　年　　3 　　月　　4 　　日
                  刑事第二庭  審判長法　官  黃右萱
                                    法  官  楊凱婷
                                    法  官  李怡靜
以上正本證明與原本無異。
不得上訴。
中　　華　　民　　國　 111　　年　　3 　　月　 4 　　日 
                                    書記官  楊芷心

附錄本案論罪科刑法條：
刑法第284條
因過失傷害人者，處一年以下有期徒刑、拘役或十萬元以下罰金
；致重傷者，處三年以下有期徒刑、拘役或三十萬元以下罰金。

附表：
本院依刑法第74條第2 項第3 款之規定，命被告履行之事項 被告應給付告訴人歐煌章共新臺幣（下同）120,000元。給付方式：被告應自民國111 年3 月10日起至112 年2 月10日止，於每月10日以前各給付10,000元，至告訴人歐煌章之郵局帳戶，帳號：00000000000000 號。 備註： ㈠依據：本院110 年度橋司附民移調字第837 號損害賠償事件，於110 年11 月30日所成立之調解筆錄。 ㈡被告依上開和解筆錄，業於110 年12月10日前給付告訴人蔡麗淑50,000元，於110 年12月10日前給付告訴人歐煌章60,000元，並於111 年1 月5 日、同年2 月8 日各給付告訴人歐煌章10,000元，有郵政匯款申請書可佐，係屬本院判決以前所應履行之事項，故於緩刑條件中予以扣除，附此敘明。